【裁判字號】    92,訴,48
【裁判日期】    920227
【裁判案由】    返還保證金
【裁判全文】
臺灣基隆地方法院民事判決  九十二年度訴字第四八號
    原      告  丁  ○
    訴訟代理人  丙○○律師
    被      告  盤達企業股份有限公司
    法定代理人  甲○○
    訴訟代理人  乙○○
右當事人間請求返還保證金事件，本院判決如左：
    主      文
被告應給付原告新臺幣壹佰伍拾萬元及自民國九十二年二月七日起至清償日止按年息
百分之五計算之利息。
訴訟費用由被告負擔。
本判決於原告以新臺幣伍拾萬元為被告供擔保後，得為假執行。
    事      實
甲、原告方面：
一、聲明：
    (一)被告應給付原告新臺幣（下同）一百五十萬元及自起訴狀繕本送達被告之翌
        日（即民國九十二年二月七日）起至清償日止按年息百分之五計算之利息。
    (二)訴訟費用由被告負擔。
    (三)以預供擔保為條件之假執行宣告。
二、陳述：
    (一)原告為加入被告經營之「翡翠高爾夫俱樂部」為會員，於民國（下同）七十
        九年五月七日與被告簽訂「翡翠高爾夫俱樂部」合約書，此有「翡翠高爾夫
        俱樂部」合約書（內含「翡翠高爾夫俱樂部會員入會辦法」及「翡翠高爾夫
        俱樂部會員入會章程」各一件）可證。原告並依約繳交入會費二百五十萬元
        （其中一百萬元為入會金，其餘一百五十萬元為入會保證金）。依為合約一
        部之「翡翠高爾夫俱樂部會員入會章程」第十一條規定，於「翡翠高爾夫俱
        樂部」正式營業滿一年後，會員得以書面申請退出會籍，被告則應將入會保
        證金全部無息發還。嗣原告為退出會籍，乃依約於九十一年十二月十二日委
        請律師以郵局存證信函通知被告，表明退出會籍之意旨，並請求退還入會保
        證金，此亦有郵局存證信函及回執各一件可證。詎被告竟置之不理，拒不退
        還入會保證金，為此依上開會員入會章程第十一條之規定，提起本件訴訟，
        請求判命被告如數返還入會保證金一百五十萬元，並加給自起訴狀繕本送達
        被告之翌日（即九十二年二月七日）起至清償日止按年息百分之五計算之法
        定遲延利息。關於假執行之聲請，並願供擔保以代釋明之不足。
    (二)被告經營之「翡翠高爾夫俱樂部」早已正式營業，被告抗辯：該俱樂部尚未
        正式營業云云，並不實在。
    (三)又凡符合「翡翠高爾夫俱樂部會員入會章程」所定之條件，均得申請退會，
        不須被告核准。被告抗辯：會員申請退會，須得被告核准云云，亦不可採。
三、證據：提出 下列文件為證。
    (一)「翡翠高爾夫俱樂部」合約書（內含「翡翠高爾夫俱樂部會員入會辦法」及
        「翡翠高爾夫俱樂部會員入會彰程」各一件）一件。
    (二) 郵局存證信函及回執各一件。
乙、被告方面：
一、聲明：
    (一)駁回原告之訴。
    (二)訴訟費用由原告負擔。
二、陳述：
    (一)依合約第七條規定，會員必須於被告經營之「翡翠高爾夫俱樂部」正式營業
        滿一年後，始可申請退出會籍；今「翡翠高爾夫俱樂部」尚未正式營業，僅
        在試打階段，故原告尚不得申請退會。
    (二)又依「翡翠高爾夫俱樂部會員入會章程」第十一條規定，會員申請退會，須
        得被告核准；今被告不同意原告退會，故亦不須返還入會保證金予原告。
三、證據：被告未聲明。
    理      由
一、本件原告主張：渠於七十九年五月七日與被告簽訂「翡翠高爾夫俱樂部」合約書
    ，加入被告經營之「翡翠高爾夫俱樂部」為會員，並依約繳交入會費二百五十萬
    元（其中一百萬元為入會金，其餘一百五十萬元為入會保證金）等情，業據提出
    「翡翠高爾夫俱樂部」合約書一件（內含「翡翠高爾夫俱樂部會員入會辦法」及
    「翡翠高爾夫俱樂部會員入會彰程」各一件）為證，且為被告所不爭，原告此部
    分之主張自堪信為真實，而得為本件判斷之基礎。
二、原告又主張：依為合約一部之「翡翠高爾夫俱樂部會員入會章程」第十一條規定
    ，於「翡翠高爾夫俱樂部」正式營業滿一年後，會員得以書面申請退出會籍，被
    告則應將入會保證金全部無息發還等情，亦有被告亦不爭執為真正之「翡翠高爾
    夫俱樂部會員入會章程」在卷可稽，經核屬實。雖被告抗辯：依「翡翠高爾夫俱
    樂部會員入會章程」第十一條規定，會員申請退會，須得被告核准云云；惟綜觀
    該該章程，並無「會員申請退會須得被告核准」之明文，且被告縱屬有權審核，
    亦僅能審查申請者是否符合該條約定之條件而已，絕無核准與否之權；被告所為
    抗辯不足採取。故原告申請退會，如符合「會員入會章程」第十一條之規定，被
    告即有返還入會保證金之義務，被告表示：其不同意原告退會，故亦不須返還入
    會保證金予原告云云，亦不可採。
三、原告又主張：渠為退出會籍，乃依約於九十一年十二月十二日委請律師以郵局存
    證信函通知被告，表明退出會籍之意旨，並請求退還入會保證金等情，此亦有郵
    局存證信函及回執各一件可證，且為被告所不爭，原告此部分之主張同堪信為真
    實。至被告抗辯：「翡翠高爾夫俱樂部」尚未正式營業，僅在試打階段云云，並
    非事實，此為本院執行職務（不論以前審理同類事件或辦理執行事件）所已知，
    故被告抗辯原告尚不得申請退會云云，亦不可採。
四、按「翡翠高爾夫俱樂部會員入會章程」（核其性質為兩造間之契約）第十一條明
    定「本俱樂部正式營業滿一年，會員得申請退出會籍，但應依下列規定辦理：１
    、法人會員於退出會籍前六個月，其餘會員於退出前一個月以書面提出。２、繳
    清一切應繳而未繳之欠款。３、入會保證金全部無息發還，入會金不予退還。」
    ，有該章程在卷可稽。本件原告既已依約定方式（書面）及事前表示退會（核其
    性質為終止契約），且被告亦未抗辯原告有未繳清「一切應繳而未繳之欠款」之
    事實，是其申請退出會籍，已符合上開「會員入會章程第十一條之規定，被告即
    應依上開「會員入會章程」第十一條第三款之規定，返還原告所繳交之一百五十
    萬元入會保證金。乃被告於原告催告後竟拒不退還，胡亂抗辯，如前所述，從而
    原告依該「會員入會章程」第十一條第三款之規定，訴請被告如數返還該筆入會
    保證金，並加給自起訴狀繕本送達被告之翌日（即九十二年二月九日）起至清償
    之日止按年利率百分之五計算之法定遲延利息，自屬正當，應予准許。
五、原告陳明願供擔保以代釋明，聲請宣告假執行，經核亦無不合，爰酌定相當之擔
    保金額，一併准許之。
六、據上論結，本件原告之訴為有理由，依民事訴訟法第七十八條，第三百九十條第
    二項，判決如主文。
中      華      民      國    九十二    年      二      月    二十七    日
                                  民事庭法      官  林  金  發
右為正本，係照原本作成。
如不服本判決，應於判決送達後二十日內向本院提出上訴狀，並依他造當事人之人數
附具繕本及繳納上訴裁判費新臺幣二萬四千七百五十元，上訴於臺灣高等法院。
中      華      民      國    九十二    年      二      月    二十七    日
                                        法院書記官  洪  月  甚


司法院資訊處製作；財團法人民間司法改革基金會備份。
